臺灣高等法院刑事判決　　　　　　　　　　　　　　九十一年度上訴字第九四一號
　　上　訴　人
　　即　被　告　甲○○
　　選任辯護人　李明諭
　　　　　　　　蔡鎮隆
右列上訴人，因違反毒品危害防制條例案件，不服臺灣台北地方法院九十年度訴字第
一二○四號，中華民國九十一年三月十二日第一審判決，（起訴案號：臺灣台北地方
法院檢察署九十年度偵緝字第一○七九號）提起上訴，本院判決如左：
    主  文
原判決撤銷。
甲○○幫助施用第一級毒品，累犯，處有期徒刑伍月，如易科罰金以參佰元折算壹日
。扣案之第一級毒品海洛因壹包（淨重零點肆壹公克）沒收並銷燬之。
    事  實
一、甲○○於民國（下同）八十七年十月七日因妨害秩序罪，經台灣嘉義地方法院判
    處有期徒刑五月，如易科罰金以三百元折算一日，上訴後經台灣高等法院台南分
    院於八十七年十二月十六日判決上訴駁回確定，於八十八年五月十八日執行完畢
，詎仍不知悔改，因曾多次向案外人蘇群陽（已死亡）購買第一級毒品海洛因供
    己施用，知悉蘇群陽有販賣第一級毒品之非行，於九十年四月十七日下午六時許
    ，在台北縣新店市○○路○段一○○巷「萬善堂」寺廟前，遇見乙○○、丙○○
    騎乘機車前來向萬善堂主持人之子黃品源要買海洛因，因黃品源剛好要出去遇到
    甲○○，黃品源就對甲○○說：「既然你剛好要去找蘇群陽買海洛因，就一起帶
    他們去」，甲○○因與乙○○、丙○○都是吸毒的朋友，且丙○○毒癮發作，乃
    基於幫助乙○○、丙○○施用第一級毒品海洛因之犯意，隨即駕駛其兄王敏亮所
    有車號ＫＮ─五五八五自小客車，帶同乙○○、丙○○兄弟前往臺北縣新店市○○路一二○巷七弄七號二樓蘇群陽住處向蘇群陽購買海洛因，並由乙○○在車上
    交付新臺幣（下同）三千元予甲○○，迨車至蘇群陽住處附近，由甲○○、乙○○下車至蘇群陽住處樓下向蘇群陽（已死亡）購買第一級毒品海洛因，丙○○則
    在車上等候。甲○○購得海洛因一小包後隨即指示丙○○開車回台北縣新店市○○路○段一○○巷「萬善堂」，並在車上將該小包毒品海洛因交予乙○○，在回
    途中車至木新路接近寶橋的地方停車，乙○○下車買針筒三支，再繼續開車到到
    寶橋路上，甲○○、乙○○、丙○○三人乃各自施用第一級毒品海洛因一次，施
    用完畢後將所用之三支針筒均丟棄（甲○○施用第一級毒品海洛因部分與本案犯
    意各別，經檢察官併由另案偵辦），同日夜間八時許，甲○○等三人返回「萬善
    堂」前，乙○○、丙○○兄弟二人下車欲騎乘機車離去時，為警查獲，並在乙○○身上扣得甲○○幫助施用向蘇陽群購買之第一級毒品海洛因一小包（淨重○點
    四一公克）。
二、案經台灣台北地方法院檢察署檢察官自動檢舉偵查起訴。
    理  由
一、右揭事實業據上訴人即被告甲○○先後於警訊、原審偵審中及本院審理時坦承不
    諱，其於原審審理時坦承：「（問：對起訴書之犯罪事實有何意見？）我有遇到
    乙○○，是他叫我載他們去蘇群陽他家的，是乙○○兄弟主動的，當天我們一起
    過去，由我開車，我是要去跟蘇群陽買海洛因，林氏兄弟也想買海洛因，我知道
    蘇群陽在賣海洛因，這是第一次帶他們去買，我自己跟蘇群陽買過兩、三次，林
    氏兄弟買過幾次我不清楚。」、「（問：為何知道蘇群陽賣海洛因還幫他找客源
    ？）丙○○兩位到萬善堂原本要找屋主的兒子黃品源買海洛因，黃品源剛好要出
    去，碰到我，黃品源就對我說，既然我剛好要去找蘇群陽買海洛因，就一起帶他
    們去，於是我就帶他們去買海洛因了，我先開車載他們過去，乙○○跟我一起下
    車，丙○○在車上等，回來就是丙○○開車。」（見原審九十一年一月十五日訊
    問筆錄），被告在本院審理中除仍為與原審相同之供述外，並另供稱：我沒有幫
    助蘇群陽販賣，我是基於與乙○○、丙○○都是吸毒的好朋友，且丙○○毒癮發
    作，所以帶他們去買來打解毒癮，我沒有收到任何好處。對變更法條幫助施用無
    意見，對證人乙○○所稱，在回途中車至木新路接近寶橋的地方停車，乙○○下
    車買針筒三支，再繼續開車到寶橋，三人在路上就施打海洛因一次云云並無意見
    ，並稱：針筒是乙○○買的，買三支我們注射完就丟掉等語（見本院九十一年五
    月二十八日審判筆錄），被告上開供詞，經核與證人乙○○、丙○○先後於警訊
    時、偵查及本院審理中所證述之情節大致相符，至證人丙○○在本院供稱：回程
    途中，有在新店中興路休息施打海洛因，針筒是我去買的，我買三支云云，核與
    證人乙○○供述不同，但佐以被告供稱：針筒是乙○○買的云云觀之，適與證人
    乙○○所供相符，衡情應以證人乙○○之供述為可採，此外並有扣案之第一級毒
    品海洛因一小包（淨重○．四一公克）附卷足資佐證，由被告前開供詞可知，其
    與乙○○等人至蘇群陽處買毒品，並非被告與蘇群陽之間事先有所約定，更非與
    蘇群陽有何犯意聯絡，被告並無幫助蘇群陽販賣第一級毒品之主觀犯意可言，自
    不得以該罪相繩，又當天是乙○○、丙○○騎乘機車前往萬善堂要向黃品源買海
    洛因，因黃品源剛好要出去遇到甲○○，黃品源就對甲○○說：「既然你剛好要
    去找蘇群陽買海洛因，就一起帶他們去」，被告因與乙○○、丙○○都是吸毒的
    朋友，且當時丙○○毒癮發作，乃駕車帶同乙○○、丙○○他們去向蘇群陽購買
    第一級毒品海洛因，且購買時乙○○亦下車同往，足見被告亦無轉讓第一級毒品
    海洛因之犯意，而被告應僅具有幫助乙○○、丙○○施用第一級毒品海洛因之犯
    意甚為明顯，被告右揭事證明確，犯行應堪認定，應依法論科。
二、核被告甲○○所為，係犯刑法第三十條第一項、毒品危害防制條例第十條第一項
    之幫助施用第一級毒品之罪，其持有第一級毒品海洛因之低度行為應為幫助施用
    之高度行為所吸收，應僅論以幫助施用第一級毒品海洛因之罪，其一行為同時幫
    助乙○○、丙○○二人施用第一級毒品海洛因，為一行為觸犯二相同罪名之想像
    競合犯，應從一個罪名處斷。檢察官認被告係犯毒品危害防制條例第四條第一項
    之幫助販賣第一級毒品之罪起訴，尚有未洽，起訴法條應予變更。又被告甲○○
    有如事實欄所載之前科執行情形，有台灣高等法院檢察署刑案資料查註紀錄表及
    刑案資料作業集中查詢報表在卷可按，其於五年內再犯本件有期徒刑以上之刑之
    罪，為累犯，應依法加重其刑。惟被告幫助乙○○、丙○○施用第一級毒品，為
    幫助犯，應按正犯之刑減輕之。又被告於遭警查獲後，即向警方供稱其所購買之
    毒品來源，警察並根據被告之供詞而查獲販賣人蘇群陽，此有蘇群陽於另案筆錄
    中答稱：「（問：甲○○供稱於九十年三月及四月十七日曾向你購買海洛因數量
    價錢為何？）他沒有向我買。」（參原審卷第八十四頁背面）、「（問：你是要
    去賣給何人？價錢為何？年籍為何？共幾次？）我是要拿去賣給甲○○，價錢三
    千元，經指認甲○○，男，六十二年十月二十日，Ｚ000000000，共二
    次。」（參原審卷第八十一頁）可證，由上開筆錄可知，員警確係因被告甲○○
    之供述，始查獲海洛因販賣者蘇群陽，被告供出毒品來源並查獲前手蘇群陽，應
    依同條例第十七條規定，遞減輕其刑，並先加重後減輕之。原審論處被告甲○○
    幫助販賣第一級毒品之罪刑，依上所述，自有未合，被告上訴意旨否認有幫助販
    賣第一級毒品之犯行指摘原判決不當，為有理由，自應由本院將原判決撤銷改判
    ，審酌被告之品行、犯罪之動機、目的、手段、所生危害及犯罪後之態度等一切
    情狀，量處如主文所示之刑，並諭知如易科罰金之折算標準，以示懲儆。扣案之
    第一級毒品海洛因一小包（淨重○．四一公克）為違禁物，應依同條例第十八條
    第一項前段規定沒收並銷燬之。至被告與乙○○、丙○○三人供施用第一級毒品
    海洛因之器具針筒三支已丟棄而不存在，業據被告供明在卷，故不諭知沒收銷燬
    ，併予敘明。
據上論斷，應依刑事訴訟法第三百六十九條第一項前段、第三百六十四條、第二百九
十九條第一項前段、第三百條、毒品危害防治條例第十條第一項、第十七條、第十八
條第一項前段、刑法第十一條前段、第三十條第一項、第二項、第五十五條、第四十
七條、第四十一條第一項前段、罰金罰緩提高標準條例第二條，判決如主文。
本案經檢察官周誠南到庭執行職務。
中      華      民      國      九十一    年      六      月    十一    日
                                臺灣高等法院刑事第二庭
                                   審判長法   官  蔡  長  溪
                                          法  官  林  俊  益
                                          法  官  楊  貴  志
右正本證明與原本無異。
如不服本判決應於收受送達後十日內向本院提出上訴書狀，其未敘述上訴之理由者並
得於提起上訴後十日內向本院補提理由書（均須按他造當事人之人數附繕本）。
                                          書記官  胡      儀
中      華      民      國    九十一    年        六    月      十四    日
附錄：本案論罪科刑法條全文
毒品危害防制條例第十條
施用第一級毒品者，處六月以上五年以下有期徒刑。
施用第二級毒品者，處三年以下有期徒刑。
毒品危害防治條例第十七條
犯第四條第一項至第三項、第五條第一項至第三項、第六條第一項到第三項、第七條
第一項到第三項、第八條第一項到第三項、第十條或第十一條第一項、第二項之罪，
供出毒品來源而破獲者，得減輕其刑。
毒品危害防制條例第十八條
查獲之毒品及專供製造或施用毒品之器具，不問屬於犯人與否，均沒收銷燬之。但合
於醫藥或研究之用者，得不予銷燬。
前項合於醫藥或研究用毒品或器具之管理辦法，由法務部會同行政院衛生署定之。
